臺灣高等法院刑事判決　　　　　　　　95年度上訴字第4622號
上　訴　人　臺灣板橋地方法院檢察署檢察官
上　訴　人
即　被　告　丙○○
選任辯護人　吳慶隆律師
上列上訴人因被告搶奪案件，不服臺灣板橋地方法院95年度訴字
第13 35號，中華民國95年9月29日第一審判決（起訴案號：臺灣
板橋地方法院檢察署95年度偵字第6320號），提起上訴，本院判
決如下：
    主  文
原判決撤銷。
丙○○意圖為自己不法之所有，而搶奪他人之動產，累犯，處有
期徒刑壹年。
    事  實
一、丙○○曾因竊盜等案件，經原法院以90年度訴字第1843號，
    就竊盜部分判處有期徒刑3年，就贓物部分判處有期徒刑8月
    ，合併應執行有期徒刑3年6月，於民國93年3月22日縮短刑
    期假釋出監，於94年1月28日縮刑期滿，有期徒刑所餘刑期
    內未經撤銷假釋，其未執行之刑，以已執行論。猶不知警惕
    ，復意圖為自己不法所有，基於搶奪他人之動產之犯意，於
    94年10月3日6時20分許，在臺北縣中和市○○路與安樂路口
    乙○○所經營之小貨車檳榔攤，趁乙○○將該小貨車檳榔攤
    之後車廂掀開準備營業，未及防備之際，竟以徒手施不法腕
    力搶奪乙○○背於左肩之皮包1只（內有乙○○之國民身分
    證、全民健康保險卡各1張、現金新臺幣（下同）5萬餘元、
    金項鍊2條、金戒指2個、金手鍊1條、手機2支、鑰匙、乙○○之子陳忠義之郵政存簿儲金簿1本、乙○○與陳忠義之印
    章各1枚，及丁○○所交付之票號QL0000000、面額108,946
    元、發票日為94年10月30日、發票人為鑫霖企業有限公司、
    付款人為臺北國際商業銀行基隆分行之支票1紙，得手後旋
    即駕車逃逸無蹤。嗣因丙○○於94年11月7日至臺灣中小企
    業銀行基隆分行將前開搶得之支票予以提示，然該支票業經
    持票人丁○○辦理掛失止付而未獲兌現，再經臺灣票據交換
    所函請臺北縣政府警察局永和分局偵辦，始循線查知上情。
二、案經臺北縣政府警察局永和分局報請臺灣板橋地方法院檢察
    署檢察官偵查起訴。
    理  由
壹、證據能力部分：
    按檢察官代表國家職司追訴犯罪，就審判程序之訴訟構造言
    ，檢察官係屬與被告相對立之當事人一方，偵查中對被告以
    外之人所為之偵查筆錄，性質上均屬傳聞證據。然而現階段
    刑事訴訟法規定檢察官代表國家偵查犯罪、實施公訴，必須
    對於被告之犯罪事實負舉證之責，並賦予檢察官傳喚或拘提
    被告等強制處分權，依法亦有訊問被告及證人之權，證人且
    須具結。此外尚負有客觀性義務，對被告有利情形，亦應予
    注意，而實務運作時，偵查中檢察官向被告以外之人所取得
    之陳述，原則上均能遵守法律規定，不致違法取供，其可信
    性極高，為兼顧理論與實務，乃於修正刑事訴訟法時，增列
    第159條之1第2項，明定被告以外之人於偵查中向檢察官所
    為陳述，除顯有不可信之情況者外，得為證據。查證人丁○○、乙○○二人於偵查中之證述，就渠等二人於偵查中業經
    具結作證，有具結之結文附偵查卷可稽，且二人復經原審及
    本院再傳喚具結作證，二人均未曾述及渠等在檢察官偵查中
    有陳述不自由之情，則檢察官在偵訊時並無對渠等二人有任
    何以不正方法取證之情事，無顯不可信之例外情形，依刑事
    訴訟法第159條之1第2項之規定，渠等二人於檢察官偵訊具
    結之證詞，自有證據能力，辯護人質以並無證據能力云云，
    顯有誤會。
貳、實體部分：
一、訊據上訴人即被告丙○○固不否認曾於94年11月7 日執票號
    QL0000000 、面額108,946 元、發票日為94年10月30日、發
    票人為鑫霖企業有限公司、付款人為臺北國際商業銀行基隆
    分行之支票乙紙前往臺灣中小企業銀行基隆分行提示之事實
    ，惟矢口否認有何搶奪罪嫌，辯稱：系爭支票是「阿森」拿
    給其的，因「阿森」在遊樂場欠其打電動玩具的錢，分2 次
    向其借，1 次2 萬元，1 次3 萬元云云。然查：
(一)、系爭支票係丁○○交付予乙○○調現，乙○○將之放置於其
    皮包內，而前開皮包於94年10月3日6時20分許遭人搶奪，又
    被告於94年11月7日在臺灣中小企業銀行基隆分行將前開支
    票提示，惟因丁○○辦理掛失止付而未獲兌現之事實，為被
    告所不否認，亦據證人乙○○於檢察官偵訊及原審審理中、
    丁○○於檢察官偵訊中證述明確，並有臺灣票據交換所94
    年11月14日台票總字第0940010420號函及所附之退票理由單
    、系爭票據、掛失止付票據提示人資料查報表、票據掛失止
    付通知書、遺失票據申報書（以上均為影本）、臺北國際商
    業銀行基隆分行95年8月4日北商銀基隆（095）字第00015號
    函各乙紙在卷可稽，堪認屬實。
(二)、而本件係被告於94年10月3日6時20分許，在臺北縣中和市○○路與安樂路口乙○○所經營之小貨車檳榔攤，趁乙○○將
    該小貨車檳榔攤之後車廂掀開準備營業，未及防備之際，以
    徒手施不法腕力搶奪乙○○背於左肩之皮包1只之事實，迭
    據證人乙○○於檢察官偵訊及原審審理中均證述明確。且證
    人乙○○於檢察官偵訊中係當庭指認搶奪其皮包者，確實為
    被告無訛，並證稱因被告當時走來走去，就有注意到被告的
    臉，被告當時臉紅紅的，所以可以認得出是被告搶的等語。
    於原審審理中復證稱：搶奪其皮包之人就是在庭的被告，因
    其有注意他的臉，當時被告留的頭髮比現在長，到下巴的長
    度，穿紅色衣服，開的是黑色馬自達車子，搶奪其之人與被
    告的身高差不多，但之前比較瘦。搶的時候就在我身旁有注
    意到臉，他沒有戴帽子及口罩，他是面對我側面搶我，搶的
    時候我臉轉頭看他，搶完後也有看著他，被告走來走去時我
    就有看到他臉紅紅的等語。均一致指稱確係被告搶奪其皮包
    ，且係因其在被告搶奪前走來走去時就有注意到被告臉紅紅
    的，搶奪時更有注意被告之臉，則證人乙○○之指述並無瑕
    疵。參諸被告於檢察官偵訊中所證述皮包內裝載何物之細節
    ，亦與原審審理中證述情節完全相同，更可印證證人所述應
    可採信。
１、至於辯護人所辯被害人為何獨自記得被告之長相，而就其所
    稱：被告係開一部馬自達車子，卻未能記得該車之車號云云
    。本院認：被害人在未被下手搶奪時，有見到被告在其附近
    走來走去，然馬自達車停在附近，被害人並未早有預料被告
    會下手搶伊之皮包，否則被害人早可溜之大吉？豈有停於該
    處再讓被告搶其皮包？從而任何人在未發生搶案前，當不會
    特別再去記在其附近走動之人所駕駛車輛之車號，且被告搶
    到財物之後即速駕車逃逸，則即難以強人所難，寄望被害人
    能在一瞬之間，看清車號，進而記下車號。從而辯護人此部
    分所辯，即有不合常情之處，難以成立。
２、又辯：被害人於警詢中所指認被告之過程不合真人列隊指認
    ，且以單一照片，直接以被告之照片供指認，指認程序顯有
    重大之瑕疵，且侵害被告人權云云。然按刑事訴訟實務上對
    人之指認，乃由被害人或目擊證人指出實行犯罪行為之人，
    其正確性常受指認人本身觀察力、記憶力及真誠程度等因素
    所影響，是案發後之初次指認對案件偵查之方向甚或審判心
    證之形成，常有重大之影響，固當力求慎重無訛，依訴訟制
    度健全國家之例，以「真人列隊指認」方式為之，不宜由單
    獨一人，或僅提供單一照片或陳舊相片，以供指認，但若被
    告或犯罪嫌疑人係社會（地區）知名人士、與指認人熟識之
    人、現行犯、準現行犯或具顯著特徵、曾與指認人長期且近
    距接觸或其他無誤認之虞者，仍得單獨供指認，此有最高法
    院95年度台上第4828號判決可資參照。經查，證人乙○○係
    於案發當時與被告近距離接觸之人，且證人乙○○於原審審
    理中依法踐行詰問程序後仍明確指認被告，綜合證人「於案
    發時停留之時間」及「所處之環境」等各項情況，足資認定
    乙○○確能對被告觀察明白，認知被告行為之內容，該事後
    依憑個人之知覺及記憶所為之指認客觀可信，並非出於不當
    之暗示，亦未違悖一般日常生活經驗之定則或論理法則，依
    前揭最高法院判決意旨，尚不得僅因乙○○係單一指認即不
    予採信。至於證人乙○○於本院作證，警察有拿三張照片讓
    其指認云云，惟其於原審作證時，卻證陳：警察拿偵查卷內
    之照片供其指認等語，而偵查卷內之乙○○指認照片係被告
    一人之正面、側面照片（見偵查卷第20頁），則乙○○於本
    院此部分之證述固係記憶有誤所致，惟因前述說明，並不影
    響乙○○指認被告其人犯案之真實性，乙○○之指認即堪採
    信。
３、再辯：被害人為何無即時去警察機關報案，且該紙支票報失
    竊之時間亦距案發時94年10月3日有近月，亦見有違常之處
    云云。經查：
、該支票之發票人鑫霖企業有限公司（下稱鑫霖公司），並無
    退票之紀錄，亦有本院函查之永豐商業銀行96年1月23日永
    豐銀基隆分行（096）字第00004號函可據。顯見鑫霖公司之
    票據信用良好，而據丁○○於偵查中所證，該支票係伊和鄭
    孝順、蕭忠芳一起合夥在鑫霖公司做臨時工，是公司包工給
    我們做，論件計酬，我拿到支票後在94年10月1日交給我表
    姐乙○○借錢，因為我沒有現金等情，亦據丁○○於偵查中
    證述甚明。故以論件計酬之工作所得，才有可能零頭數，觀
    諸該紙支票金額108946元係有零頭數，即當信而有徵丁○○
    所證該紙支票之來源、去向而得以互稽自明。
、再乙○○案發後之即至安平派出所報案，存摺有立即去報掛
    失，惟支票部分係找老闆掛失等情，亦據乙○○於本院證述
    甚明。且丁○○於案發後經乙○○之告知被搶時，有去辦理
    支票掛失，復因支票之英文字母寫錯，才又於11月間再去掛
    失，亦據丁○○於本院審理時證陳明確。再乙○○報案時，
    僅知乙○○，沒有其他身分資料（查身分證亦被搶走），且
    因其有支票、存摺被搶，警員請乙○○先去掛失，處理完之
    後再來找警員，惟甲○○警員因勤務繁忙，沒有找乙○○，
    而乙○○案發當晚再去找甲○○警員時，亦見不到杜警員，
    之後督察室有調查，杜警員才打報告等情，亦據證人甲○○
    於本院證述無訛。故乙○○之警詢係94年11月17日才製作等
    情亦得明瞭，從而辯護人所疑乙○○是否真有被搶？該紙支
    票是否當次被搶即能得釋疑。
(三)、反觀被告對於皮包內所裝載之系爭支票之來源，前後所述不
    一，其於94年12月4日警詢中先稱：系爭支票是自稱「森仔
    」之人於94年10月上旬在臺北縣中和市米奇遊樂場給其，「
    森仔」欠其6萬元賭債說先押在他那邊，其就把它拿去提示
    ，但沒有債權證明云云。於95年3月30日檢察官偵訊中改稱
    ：系爭支票是因其朋友「阿森」欠其5萬3千元，於94年9 、
    10月間在臺北縣中和市○○路61號遊樂場押在其這裡；因「
    阿森」向其借錢，每次借1、2萬元，約借了4、5次，每次相
    隔不到幾天，沒有利息，沒有借據，沒有簽支票、本票，至
    今僅還1萬元云云。於95年5月26日原審準備程序中又稱：系
    爭支票是因其朋友「森仔」在遊樂場欠其打電動玩具5萬多
    元，拿該支票還伊，伊有懷疑這張支票金額過多，伊收這張
    支票是作為擔保云云。於95年6月16日原審準備程序中再稱
    ：系爭支票是「阿森」拿給伊的，因「阿森」在遊樂場欠其
    打電動玩具的錢，分2次向伊借，1次2萬元，1次3萬元云云
    。則被告對於其所提示之系爭支票來源，時而稱「阿森」交
    付，時而稱「森仔」交付，對於積欠債務之金額有稱為6萬
    元，有稱為5萬3千元，有稱為5萬多元，有稱5萬元，對於債
    務之性質曾稱是賭債，又稱是打電動玩具之錢，對於借款之
    次數，有說借4、5次，每次1、2萬元，有說1次2萬元，1 次
    3萬元，則被告對於其所提示之系爭支票來源，所述前後矛
    盾不一致，令人難以置信；再以該支票之金額係108946  元
    ，係算至元單位尚有零頭數，苟係「森仔」或「阿森」積欠
    被告債務，當不致有算到如此仔細之債務，則被告所辯該人
    交付其支票云云，顯難採憑。
(四)、再者，證人乙○○於原審及本院審理中業已證稱被告後來還
    有到其檳榔攤要與其和解，拿1萬元的紅包給其，上面留下
    被告的姓名電話，並拿水果跪在其面前，叫其到法庭上說其
    認錯人，原審審理期日中午亦有來找其等語。被告於原審審
    理中亦自承其有還證人乙○○1萬元，亦有表示是否可以和
    解，也有給乙○○水果等語。至於辯護人所陳：被告事後前
    往被害人之檳榔攤係為要求被害人認真確認被告是否為搶奪
    伊皮包之人，若有任何疑問時，不應冒然指認云云。惟查：
    復有被害人乙○○於本院當庭所呈之被告給伊之紅包，上有
    被告親自書寫有被告之「電話、姓名」為佐，則倘被告確實
    並未搶奪乙○○之皮包，何以事後至乙○○家中表示願意與
    之和解，拿1萬元之紅包與水果賠償，並向乙○○下跪，以
    如此低姿態之身段，並欲使乙○○開庭時證述其係認錯人？
    益證被告所辯不可採信，足徵證人乙○○前開證述應屬實在
    。則被告之辯護人再聲請傳喚證人戊○○，以明經被告提示
    之該紙支票係戊○○交付云云，惟本院以被告對何人交付其
    支票前、後所供均有不符，已難採信，況且被告於原審尚且
    供稱：「森仔」給我的，我已經找不到「森仔」（見原審卷
    第56頁），現又以支票係戊○○「阿森」給伊云云，復聲請
    傳喚。然本案之事證已臻明確，則辯護人所請尚無必要，附
    此敘明。
二、綜上所述，本件事證明確，被告犯行洵堪認定，應予依法論
    處。
三、核被告所為，係犯刑法325條第1項之意圖為自己不法之所有
    ，而搶奪他人之動產罪。又被告曾因竊盜等案件，經原法院
    以90年度訴字第1843號，就竊盜部分判處有期徒刑3年，就
    贓物部分判處有期徒刑8月，合併應執行有期徒刑3年6月，
    於93年3月22日縮短刑期假釋出監，於94年1月24日縮刑期滿
    ，有期徒刑所餘刑期內未經撤銷假釋，其未執行之刑，以已
    執行論，有本院被告前案紀錄表乙紙附卷可參，其受有期徒
    刑之執行完畢，5年以內再犯有期徒刑以上之本罪，為累犯
    ，不論依修正前之刑法第47條，或修正後之刑法第47條第1
    項之規定，均構成累犯，對被告而言並無有利或不利之情形
    ，自不生新舊法比較之問題，應逕依修正後之刑法第47條第
    1項，論以累犯，並加重其刑。
四、原審以被告犯罪明確，予以論罪科刑，固非無見。惟查本院
    以被告搶奪被害人乙○○之財物有現金5萬元及金飾多件、
    手機二只、存摺、印章、支票，幾乎包括被害人所有值錢之
    家當全被搶走，事後又未能全額賠償被害人之損害，犯罪情
    節非輕，復無悔意，並矢口否認犯行，態度不佳，原審僅量
    處有期徒刑10月，尚嫌過輕。檢察官上訴意旨，指摘原判決
    量刑過輕，洵屬有理。被告上訴仍執陳詞否認犯罪，則無可
    取。惟原判決既有上開可議之處，即屬無可維持，應予撤銷
    改判。爰審酌被告正值青壯之齡，竟搶奪婦女財物，危害社
    會治安甚鉅，兼衡其犯罪之動機、目的、手段，且搶奪之財
    物眾多，矢口否認犯行，並無悔意，態度不佳等一切情狀，
    量處如主文第2項所示之刑。
據上論斷，應依刑事訴訟法第369條第1項前段、第364條、第299
條第1項前段，刑法第325條第1項、第47條第1項，判決如主文。
本案經檢察官呂文忠到庭執行職務。
中　　華　　民　　國　　96　　年　　3　　月　22　　日
　　　　　　　　　刑事第十四庭  審判長法　官  陳志洋
　　　　　　　　　　　　　　　　　    法　官  蔡聰明
　　　　　　　 　 　　　　　　　　　　法　官  林秀鳳
以上正本證明與原本無異。
如不服本判決，應於收受送達後十日內向本院提出上訴書狀，其
未敘述上訴之理由者並得於提起上訴後十日內向本院補提理由書
（均須按他造當事人之人數附繕本）。
                                      書記官  耿鳳君
中　　華　　民　　國　　96　　年　　3 　　月　　23　　日
附錄：本案論罪科刑法條全文
刑法第325條第1項：意圖為自己或第三人不法之所有，而搶奪他
人之動產者，處6月以上、5年以下有期徒刑。
